【裁判字號】    99,訴,898
【裁判日期】    990730
【裁判案由】    損害賠償
【裁判全文】
臺灣桃園地方法院民事判決               99年度訴字第898號
原      告  甲○○
被      告  乙○○
訴訟代理人  丙○○
上列當事人間請求損害賠償事件，經本院刑事庭以99年度壢簡附
民字第36號刑事附帶民事訴訟裁定移送民事庭審理，本院於民國
99年7月21日言詞辯論終結，判決如下：
    主      文
被告應給付原告新臺幣萬元，及自民國九十九年四月十三日起
至清償日止，按年息百分之五計算之利息。
原告其餘之訴駁回。
訴訟費用由被告負擔百分之三，餘由原告負擔。
本判決第一項於原告以新臺幣壹萬元供擔保後，得假執行。但被
告如以新台幣萬元為原告預供擔保，得免為假執行。
原告其餘假執行之聲請駁回。
    事實及理由
一、本件原告主張：
  (一)兩造曾為男女朋友，於民國98年7 月間因故分手，被告因而
    心生不滿，基於恐嚇之犯意，於98年10月6 日下午3 時45分
    許，在花蓮縣七星潭風景區附近，以公用電話撥打原告之女
    李友馨之手機門號0000000000號，因李友馨未接聽電話，遂
    在語音留言信箱留言恫稱：「操你媽！跟你媽媽說，她沒工
    作的時候我照顧她，我養她，叫她小心一點，我要幹掉她！
    」等語，經李友馨於同日下午某時，在就讀之桃園縣龍潭鄉
    龍潭國中聽取留言，並於翌（7 ）日輾轉以電話轉告在桃園
    之原告，致原告心生畏懼，致生危害於原告生命之安全，案
    經台灣桃園地方法院檢察署檢察官以99年度偵字第1797號聲
    請簡易判決處刑。
  (二)因被告以前揭言詞施加恐嚇，使原告心生畏懼，爰依民法第
    184 條第1 項前段及第195 條第1 項規定，請求被告賠償原
    告精神慰撫金新台幣（下同）1,000,000元。
  (三)聲明：
  1.被告應給付原告1,000,000 元，及自刑事附帶民事起訴狀繕
    本送達翌日起至清償日止，按年息百分之5 計算之利息。
  2.願供擔保，請准宣告假執行。
二、被告則抗辯：
  (一)原告是否確實精神上受有痛苦，應由原告提出實際證明，況
    被告長年患有嚴重之類風濕性關節炎、全身關節已嚴重變形
    ，並於1 年間已更換左、右膝關節，健康狀況不佳，並無加
    害原告之可能，且本件係起因於原告惡意欺騙被告感情，故
    原告本身與有過失。此外，原告請求精神慰撫金之數額，亦
    屬過高。
  (二)答辯聲明：
  1.原告之訴駁回。
  2.如受不利之判決，願供擔保，請准宣告免為假執行。
三、得心證之理由：
  (一)原告主張兩造曾為男女朋友，於98年7 月間因故分手，被告
    因而心生不滿，基於恐嚇之犯意，於98年10月6 日下午3 時
    45分許，在花蓮縣七星潭風景區附近，以公用電話撥打原告
    之女李友馨之手機門號0000000000號，因李友馨未接聽電話
    ，遂在語音留言信箱留言恫稱：「操你媽！跟你媽媽說，她
    沒工作的時候我照顧她，我養她，叫她小心一點，我要幹掉
    她！」等語，經李友馨於同日下午某時，在就讀之桃園縣龍
    潭鄉龍潭國中聽取留言，並於翌（7 ）日輾轉以電話轉告在
    桃園之原告，致原告心生畏懼，致生危害於原告生命之安全
    ，案經台灣桃園地方法院檢察署檢察官以99年度偵字第1797
    號聲請簡易判決處刑等情，為被告所不爭執，復經本院調取
    本院99年度壢簡字第628 號恐嚇案件之刑事卷宗核閱無訛，
    是原告此部分主張堪信為真實。
  (二)原告復主張因被告以前揭言詞施加恐嚇，使原告心生畏懼，
    故請求被告賠償原告精神慰撫金1,000,000 元等語，為被告
    所否認，並執前詞置辯。
  1.被告雖抗辯伊長年患有嚴重之類風濕性關節炎、全身關節已
    嚴重變形，並於1 年間已更換左、右膝關節，健康狀況不佳
    ，並無加害原告之可能云云，然依上述留言之內容以觀，衡
    情均可推斷被告於事後即有可能以各種方式去加害或騷擾原
    告，即便被告之身體狀況不佳，被告仍有可能委請他人為不
    利於原告之舉動。況被告係以「叫她小心一點，我要幹掉她
    ！」之強烈口吻對原告留言，顯見被告當時應係對原告積怨
    甚深，則被告對原告可能採取之報復手段，自非一般人所能
    預測，是被告以伊身體狀況不佳為由，抗辯伊不可能去加害
    原告，且原告亦不會受到精神上之痛苦云云，自非可採。
  2.被告另抗辯本件係起因於原告惡意欺騙被告感情，故原告本
    身與有過失云云。惟查，縱認被告所述原告惡意欺騙伊感情
    ，導致伊之身心及財產受有損害一節屬實，被告亦應依循合
    法之管道向原告求償，被告捨此不為，卻逕以上述留言方式
    表示要對原告採取不利之舉動，兩者間顯難認有何因果關係
    存在，是被告抗辯原告對本件與有過失云云，亦不足採。
  (三)按因故意或過失，不法侵害他人之權利者，負損害賠償責任
    ；不法侵害他人之身體、健康、名譽、自由、信用、隱私、
    貞操，或不法侵害其他人格法益而情節重大者，被害人雖非
    財產上之損害，亦得請求賠償相當之金額。其名譽被侵害者
    ，並得請求回復名譽之適當處分，民法第184 條第1 項前段
    及第195 條第1 項分別定有明文。本件被告以上述危害原告
    生命安全之留言恫嚇原告，已致原告心生畏懼，衡情原告在
    精神上自會受有痛苦，惟審酌兩造間曾為男女朋友，原告為
    高職畢業，目前從事服務業，每月收入30,000元，名下並無
    其他財產，被告為高職夜間部畢業，無工作能力，名下亦無
    財產，且被告事後有悔過之心，有意與原告洽談和解，然因
    兩造所持金額有所差距，未能達成和解等一切情況，參以被
    告當時之留言內容對於原告所生之損害程度，本院認原告請
    求被告賠償之精神慰撫金應以30,000元為適當。
四、綜上所述，原告依侵權行為之法律關係，請求被告給付原告
    30,000元，及自刑事附帶民事訴訟起訴狀繕本送達之翌日（
    即99年4 月13日）起至清償日止，按年息百分之5 計算之利
    息，為有理由，應予准許，逾此部分之請求，則無理由，應
    予駁回。
五、兩造均陳明願供擔保，請准宣告假執行或免為假執行，關於
    原告勝訴部分，經核均無不合，爰分別酌定相當之擔保金額
    ，予以准許；至於原告敗訴部分，假執行之聲請失所附麗，
    應予駁回。
六、本件事證已臻明確，兩造間其餘攻擊防禦方法，核與本判決
    結果不生任何影響，爰不一一予以論述，附此敘明。
七、據上論結，原告之訴為一部有理由，一部無理由，依民事訴
    訟法第79條、第390 條第2 項、第392 條第2 項，判決如主
    文。
中    華    民    國    99    年    7     月    30    日
                  民事第一庭    法  官  林哲賢
以上正本證明與原本無異
如對本判決上訴，須於判決送達後 20 日內向本院提出上訴狀。
中    華    民    國    99    年    8     月    2     日
                                書記官  陳佳彬

司法院資訊處製作；財團法人民間司法改革基金會備份。
